最高法院刑事判決　　　　　　　九十四年度台上字第六一０號
　　上　訴　人　甲○○
　　　　　　　　　　　　號
　　選任辯護人　吳永茂律師
上列上訴人因偽造有價證券案件，不服台灣高等法院台南分院中
華民國九十一年四月十日第二審判決（九十年度上訴字第一六三
七號，起訴案號：台灣台南地方法院檢察署九十年度偵字第一七
一一號），提起上訴，本院判決如下：
    主  文
原判決撤銷，發回台灣高等法院台南分院。
    理  由
本件原判決撤銷第一審諭知上訴人甲○○無罪之判決，改判依牽
連犯之例，從一重論處上訴人意圖供行使之用，而偽造有價證券
罪刑，固非無見。
惟查：(一)、刑事訴訟法第三百七十一條規定被告經合法傳喚，無
正當理由不出庭者，得不待其陳述，逕行判決。是被告之不出庭
得逕行審判者，自係以經依法傳喚為前提。原判決理由四載敘被
告經合法傳喚，無正當理由不到庭，不待其陳述逕行判決。惟究
其所憑論斷依據為何？於判決內並未加以論述及說明，已嫌理由
不備之違誤。(二)、又被告經第二審法院合法傳喚，無正當理由而
不到庭者，固可不待其陳述逕行判決，但仍須開庭經過調查證據
，與到庭檢察官一造之辯論終結程序為之。倘未進行前開程序，
即行辯論，予以判決，自屬違背法令。且證據應於審判期日顯出
於審判庭，經法院就其是否可信為直接調查者，始得採為判決之
基礎（四十七年台上字第七七八號判例參照）。卷查本件原審於
民國（下同）九十一年一月八日開庭調查，旋即定於同年一月二
十三日進行言詞辯論，於辯論終結後定同年二月六日宣判。嗣以
「尚有應行調查之處」為由，裁定再開辯論（見原審卷第四十一
頁）。惟原審並未依裁定書所稱：「尚有應行調查之處」踐行調
查程序，即另定於同年三月二十七日進行言詞辯論（見原審卷第
五十一頁），而在該日下午進行審判程序，上訴人因未到庭，原
審就其所踐行之調查程序，依審判筆錄之記載，審判長諭知本件
更新審理及審判長調查證據之後，即僅籠統載述：「審判長諭：
本案調查證據完畢，被告經合法傳喚無正當理由不到庭，爰不待
其陳述，開始辯論，請檢察官論告。」（見原審卷第五十一至五
十二頁）。卻未見就據以認定上訴人有罪之相關證據，於審判期
日顯出於審判庭，而為調查證據程序，可見本件原審之採證及證
據調查程序之踐行，尚難謂合。上訴意旨執此指摘原判決不當，
非無理由，應認有撤銷發回更審之原因。
據上論結，應依刑事訴訟法第三百九十七條、第四百零一條，判
決如主文。
中　　華　　民　　國　九十四　年　　二　　月　　三　　日
                      最高法院刑事第十庭
                          審判長法官  呂　潮　澤
                                法官  吳　昆　仁
                                法官  孫　增　同
                                法官  吳　昭　瑩
                                法官  趙　文　淵
      本件正本證明與原本無異
                                      書  記  官
中　　華　　民　　國　九十四　年　　二　　月　 十四 　日
                                                      Ｋ
